【裁判字號】    89,訴,16
【裁判日期】    890525
【裁判案由】    違反槍砲彈藥刀械管制條例
【裁判全文】
臺灣彰化地方法院刑事判決                            八十九年度訴字第一六號
    公  訴  人  臺灣彰化地方法院檢察署檢察官
    被      告  甲○○
    選任辯護人  吳天富律師
右列被告因違反槍砲彈藥刀械管制條例案件，經檢察官提起公訴（八十八年度偵字第
四九四二號），本院判決如左：
    主      文
甲○○未經許可，持有可發射子彈，具有殺傷力之槍枝，處有期徒刑壹年貳月，併科
罰金新臺幣肆萬伍仟元，罰金如易服勞役，以新臺幣玖佰元即銀元佰元折算壹日。
改造手槍壹把（含彈匣壹個）及土造子彈壹顆均沒收。
    事      實
一、甲○○曾於民國八十三年間，因違反肅清煙毒條例案件，經臺灣臺中地方法院判
    處有期徒刑三年二月確定，通緝期間，猶不知悔改，復於不詳時地，以不詳方法
    取得仿ＷＡＬＴＨＥＲ廠半自動手槍製造之金屬玩具手槍更換土造金屬槍管改造
    而成之手槍一把及土造子彈二顆，而持有之，並於八十八年一月十八日下午一時
    許，將前揭槍、彈持至基隆市○○街四十九巷九十三號，委託乙○○寄藏（乙○
    ○所涉寄藏槍、彈罪，業經臺灣基隆地方法院以八十八年度訴字第五三五號判刑
    確定），嗣於八十八年二月二十三日下午一時四十分許，經警在乙○○上揭住所
    查獲，扣得上開改造之手槍一把（含彈匣一個）、土造子彈二顆（並扣得未具殺
    傷力之子彈一顆及九二玩具手槍槍頭滑套前半部一支）。
二、案經基隆市警察局第一、四分局移送臺灣基隆地方法院檢察署檢察官呈請臺灣高
    等法院臺中分院檢察署核轉臺灣彰化地方法院檢察署檢察官偵查起訴。
            理      由
一、訊據被告甲○○矢口否認有何不法犯行，辯稱證人乙○○所述前揭槍、彈係伊寄
    放云云與事實不符，八十八年三月一日，證人乙○○祖父出殯時，被告赴其住處
    參加喪禮，當時並質問乙○○為何胡亂指摘，證人乙○○當時曾表示槍支係綽號
    「豆花」之案外人李明輝所寄放云云，惟查前揭槍、彈確係被告於八十八年一月
    十八日下午一時許，持至基隆市○○街四十九巷九十三號，委託乙○○寄藏等情
    ，業迭據乙○○於警訊、偵訊及本院指述明確，乙○○前後指述始終一貫，言詞
    誠摯，且由被告逃亡通緝中，猶知乙○○祖父出殯而親往悼祭，即可知悉二人非
    但無任何仇隙，更應有相當好交情，乙○○當無無端設詞誣陷之理，被告又稱證
    人乙○○在八十八年一月十八日向伊稱槍支係綽號「豆花」之案外人李明輝所寄
    放云云，惟查被告與李明輝亦無任恩怨，亦據被告供承在案，我國法律禁止人民
    私有槍械，未經許可製造槍械，更屬法所不容之重罪，此為常人共識，既明知槍
    支係李明輝寄放，李明輝亦無恩於被告，焉有不求自保，仍為李明輝隱諱之理，
    然被告在八十九年三月二十九日前之歷次警訊、偵訊及本院庭訊，卻完全無隻字
    片語提及李明輝此人，其所述是否合乎真實，已不言而喻，是被告所辯顯均係畏
    罪飾卸之詞，不足採信，此外扣案槍枝經送鑑定結果係仿ＷＡＬＴＨＥＲ廠半自
    動手槍製造之金屬玩具手槍更換土造金屬槍管改造而成，機械性能良好，可擊發
    適用之子彈，有殺傷力，而扣案子彈係直徑八釐米之土造子彈，其中二顆具殺傷
    力，亦有內政部警政署刑事警察局八十八年三月四日刑鑑字第一八二八六號鑑驗
    通知書在卷可憑，扣案槍枝一把及子彈二顆均具有殺傷力，本案事證明確，被告
    犯行至堪認定。
二、核被告所為，係犯槍砲彈藥刀械管制條例第十一條第四項之未經許可，持有可發
    射子彈，具有殺傷力之槍枝罪及同條例第十二條第四項之未經許可，持有子彈罪
    ，公訴意旨認被告係觸犯同條例第十條第一項及第十一條第一項之罪（公訴意旨
    應係誤引八十六年十一月二十四日修正公布前之槍彈藥刀械管制條例而認被告
    觸犯製造槍、彈罪），然查本案被告固確持有扣案槍、彈，且在八十七年七月二
    十九日，亦經警在其位於基隆市○○路十巷二三０號二樓查獲套頭扳手、鉛管、
    彈匣各一支及夾子三支暨手槍圖鑑一本，惟查該彈匣僅係瓦斯槍（即發射ＢＢ彈
    之玩具槍）之彈匣，無彈簧，並已故障，有本院勘驗筆錄足稽，而其餘工具亦係
    普通工具，手槍圖鑑亦係坊間習見之模型槍外型圖，是並無充分事證證明前揭扣
    案槍、彈係被告製造或改造，而非以他途逕取得，是公訴意旨尚有未洽，應予變
    更，被告所犯二罪，係以一行為犯之，是為想像競合犯，應從一重以未經許可，
    持有可發射子彈，具有殺傷力之槍枝罪處斷，審酌被告犯罪之動機、方法、手段
    及其犯後態度等一切情狀，量處如主文所示之刑，並諭知罰金易服勞役之折算標
    準，以示懲儆。扣案之改造槍枝一把及土造子彈一顆係違禁物，依法宣告沒收，
另一顆具殺傷力之土造子彈，已因鑑定擊發，與扣案未具殺傷力之子彈一顆及九
    二玩具手槍槍頭滑套前半部一支均非違禁物，爰不宣告沒收。
三、被告係犯槍砲彈藥刀械管制條例第十一條第四項之罪，依同條例第十九條第一項
    規定，應於刑之執行完畢或赦免後，令入勞動場所強制工作三年，惟司法院大法
    官會議第四七一號解釋，已認該條項強制工作規定與憲法之比例原則不符，應自
    解釋之日起不適用，本件被告係偶發初犯，其持有之槍、彈亦僅係改造槍枝、子
    彈，並未持以犯案，強制工作三年之處分，顯與被告之犯行輕重暨其社會危害性
    失所衡平，依上開解釋意旨，爰不予宣告強制工作，併此明。
四、據上論斷，應依刑事訴訟法第二百九十九條第一項前段、第三百條，槍砲彈藥刀
    械管制條例第十一條第四項、第十二條第四項，刑法第十一條前段、第五十五條
    、第四十二條第二項、第三十八條第一項第一款，現行法規所定貨幣單位折算新
    臺幣條例第二條，罰金罰鍰提高標準條例第二條，判決如主文。
本案經檢察官黃鼎鈞到庭執行職務。
中      華      民      國    八十九    年      五      月      二十五  日
                                臺灣彰化地方法院刑事第三庭
                                    法      官    姚  勳  昌
右正本證明與原本無異。
如不服本判決，應於判決送達後十日內向本院提出上訴狀( 須附繕本 )。
告訴人或被害人對於判決如有不服具備理由請求檢察官上訴者，其上訴期間之計算係
以檢察官收受判決正本之日期為準。
                                    法院書記官    楊  筱  惠
中      華      民      國    八十九    年      五      月      三十    日
附錄論罪法條：
（八十六年十一月二十四日修正公布）
槍砲彈藥刀械管制條例第十一條第四項：
未經許可，製造、販賣或運輸第四條第一款所稱其他可發射金屬或子彈具有殺傷力之
各式槍砲者，處五年以上有期徒刑，併科新臺幣一千萬元以下罰金。
未經許可，轉讓、出租或出借前項所列槍砲者，處三年以上十年以下有期徒刑，併科
新臺幣七百萬元以下罰金。意圖供自己或他人犯罪之用，而犯前二項之罪者，處無期
徒刑或七年以上有期徒刑，併科新臺幣一千萬元以下罰金。
未經許可，持有、寄藏或意圖販賣而陳列第一項所列槍砲者，處一年以上七年以下有
期徒刑，併科新臺幣七百萬元以下罰金。
第一項至第三項之未遂犯罰之。
槍砲彈藥刀械管制條例第十二條第四項：
未經許可，持有，寄藏或意圖販賣而陳列子彈者，處五年以下有期徒刑，併科新臺幣
三百萬元以下罰金。


司法院資訊處製作；財團法人民間司法改革基金會備份。
